最高法院刑事判決　　　　　　一○○年度台上字第三五○四號
上　訴　人　台灣高等法院高雄分院檢察署檢察官
被　　　告　史振吉
選任辯護人　王文雄律師
被　　　告　陳文忠
　　　　　　王詠誠原名王勢評.
　　　　　　蔡佳賓
上列上訴人因被告等殺人案件，不服台灣高等法院高雄分院中華
民國九十八年十月二十八日第二審判決（九十八年度上訴字第九
三六號，起訴案號：台灣高雄地方法院檢察署九十七年度偵緝字
第一○○九、一○一○號，九十七年度偵字第一七八四四、二○
一○九、二○五六五號），提起上訴，本院判決如下：
    主  文
上訴駁回。
    理  由
按刑事訴訟法第三百七十七條規定，上訴於第三審法院，非以判
決違背法令為理由，不得為之。是提起第三審上訴，應以原判決
違背法令為理由，係屬法定要件。如果上訴理由書狀並未依據卷
內訴訟資料，具體指摘原判決不適用何種法則或如何適用不當，
或所指摘原判決違法情事，顯與法律規定得為第三審上訴理由之
違法情形，不相適合時，均應認其上訴為違背法律上之程式，予
以駁回。本件檢察官上訴意旨略稱：(一)、本件被害人陳俊宏死狀
甚慘，共犯蔡其璁（因逃匿，另案經檢察官通緝中）又在逃，且
事關人命一條，原判決對被告史振吉、陳文忠、王詠誠（原名王
勢評，下稱王勢評）、蔡佳賓（以上四人，下稱被告等）最重僅
量處有期徒刑一年，實難令陳俊宏之家屬甘服。(二)、原判決理由
初稱「毆打陳俊宏之人除被告史振吉外，其餘之人與陳俊宏間並
無嫌隙，倘非被告史振吉邀集前往助勢，被告陳文忠等人應無傷
害陳俊宏之動機」，嗣則謂「惟傷害過程中，因蔡其璁獨自提升
傷害犯意為殺人故意」，然蔡其璁既僅受史振吉之邀前往助勢，
與陳俊宏並無深仇大恨，證人黃建霖亦證稱蔡其璁與陳俊宏並不
認識，且無仇怨，衡情蔡其璁當無獨自提升傷害犯意為殺人故意
之可能與必要，原判決前後之說明已相齟齬，且未敘明如何憑以
認定「蔡其璁獨自提升傷害犯意為殺人故意」之依據，亦嫌理由
不備。(三)、本件陳俊宏於案發後，係受有右後胸外側部、右背部
、右腰內側部、右腰外側部等四處銳器穿刺傷，有法務部法醫研
究所（下稱法醫研究所）民國九十六年十月十七日法醫理字第○
九六○○○三六七五號函附鑑定報告書可稽，而依被告等所述，
其等於案發時係持鋤頭柄或以徒手毆打陳俊宏，則蔡其璁持刀連
續四次朝陳俊宏身體之前開部位刺殺時，在場之被告等豈有未目
睹之可能？若被告等與蔡其璁僅有共同傷害陳俊宏之犯意聯絡，
則其等於目睹蔡其璁持刀四次刺殺陳俊宏身體時，何以未加以阻
止，仍繼續追打陳俊宏？況被告等係於案發數月後始陸續經緝捕
到案，自有充足時間勾串案情，並將殺人責任推諉予在逃之蔡其
璁，原審未能詳查被告等在警詢及偵、審中，就陳俊宏有無持刀
對其等攻擊、蔡其璁如何取得尖刀、該尖刀之長度及去向、蔡其
璁如何持刀刺殺陳俊宏等細節之供述，有無不相一致之情形，遽
認蔡其璁係獨自提升傷害犯意為殺人故意，並僅論處被告等共同
傷害罪刑，顯有應於審判期日調查之證據未予調查之違法云云。
惟查：原判決綜合全案證據資料，本於事實審法院職權推理之作
用，認定被告等確有其事實欄所載之犯行。因而維持第一審變更
起訴法條，論處被告等均犯共同傷害罪刑之判決，駁回檢察官及
史振吉在第二審之上訴，已詳細說明其採證認事之理由。所為論
斷，俱有卷證資料可資覆按。上訴意旨對原審之前揭論斷，究有
何違背經驗法則或論理法則之違法情形，並未依據卷內資料為具
體之指摘。且查：(一)、關於刑之量定，係實體法賦予法院得依職
權裁量之事項，苟已以行為人之責任為基礎，審酌刑法第五十七
條各款所列事項而未逾越法律所規定之範圍，或濫用其權限，即
不得任意指摘為違法，以為第三審上訴之理由。刑法第二百七十
七條第一項之普通傷害罪，其最重法定本刑為「三年以下有期徒
刑」。原審如何依據前揭規定，就刑法第五十七條各款所列事項
，審酌被告等之一切情狀，維持第一審變更起訴法條，依普通傷
害罪分別量處史振吉有期徒刑一年，陳文忠、王勢評各有期徒刑
十月，蔡佳賓有期徒刑八月之判決，駁回檢察官及史振吉在第二
審之上訴，已詳為說明。此乃事實審法院職權之適法行使，並未
逾越法律所規定之範圍，或濫用其權限。上訴意旨(一)以：陳俊宏
死狀甚慘，蔡其璁又在逃，原判決對被告等最重僅量處有期徒刑
一年，難令陳俊宏之家屬甘服云云。係以自己之說詞，任意指摘
，並非適法之第三審上訴理由。(二)、原判決係以依陳文忠、王勢
評、蔡佳賓及證人黃建霖、吳慧民於警詢、偵查或第一審中所述
，參與毆打陳俊宏之人除史振吉外，其餘陳文忠、王勢評、蔡佳
賓、蔡其璁等人均與陳俊宏無嫌隙，倘非受史振吉之邀集而前往
助勢，陳文忠、王勢評、蔡佳賓、蔡其璁等人應無傷害陳俊宏之
動機，佐以陳文忠、王勢評、蔡佳賓、蔡其璁等人於毆打陳俊宏
時，史振吉均未加以攔阻觀之，說明被告等間就上開傷害陳俊宏
之犯行，具有犯意聯絡及行為分擔。此與其另以史振吉與陳俊宏
、黃建霖間，雖因槍枝買賣糾紛而互有不滿，但陳文忠、王勢評
、蔡佳賓與陳俊宏、黃建霖素不相識，黃建霖亦證稱蔡其璁與陳
俊宏並不認識，亦無仇怨，縱被告等事先有與陳俊宏發生衝突之
準備，衡情僅毆打、教訓陳俊宏即足，並無加以殺害之必要，且
被告等帶至現場使用之兇器，僅鋤頭柄二把，又由卷附法醫驗斷
書、法醫研究所鑑定報告書及陳俊宏遺體、解剖照片觀之，陳俊
宏除前述遭刀械刺殺之銳器傷外，其餘受鈍器毆打致瘀傷部分，
係分佈在左前臂後部、左小腿後部、右小腿後部等四肢部位，至
人體脆弱之頭、頸等部位，則未見有遭受攻擊之傷痕，足見被告
等及蔡其璁原均僅有共同傷害陳俊宏之犯意，且祇造成陳俊宏受
有上開瘀傷，前揭銳器傷則係因於傷害過程中，蔡其璁獨自提升
傷害犯意為殺人故意，持刀械刺殺陳俊宏所致，並因而導致陳俊
宏死亡，復查無證據足資證明被告等與蔡其璁間，事前已有殺害
陳俊宏之犯意聯絡或行為分擔，據謂難認被告等應與蔡其璁共負
殺人罪責，互核並無齟齬不一，尚無上訴意旨(二)此部分所指之違
誤。(三)、原判決既謂被告等及蔡其璁原均僅有共同傷害陳俊宏之
犯意，又引用史振吉所供其於案發時未見有人持刀刺殺陳俊宏，
係案發後乘車離開現場而於下車時，見蔡其璁拿著衛生紙擦手，
並稱案發時曾撿拾從陳俊宏身上掉落之折疊刀，持以刺殺陳俊宏
，及陳文忠陳稱蔡其璁在離開案發現場後，向其表示，他從地上
撿到一把刀子，持以刺向陳俊宏身體各等語，資為論罪之部分依
據，復說明蔡其璁係獨自提升傷害犯意為殺人故意，即係援引史
振吉、陳文忠之前開陳述，作為認定本件蔡其璁係獨自提升傷害
犯意為殺人故意之憑據，上訴意旨(二)指：原判決未敘明如何憑以
認定蔡其璁獨自提升傷害犯意為殺人故意之依據云云，不無誤會
。(四)、刑事訴訟法第一百六十一條第一項規定，檢察官就被告犯
罪事實，應負舉證責任，並指出證明之方法。因此，檢察官對於
起訴之犯罪事實，應負提出證據及說服之實質舉證責任。倘其所
提出之證據，不足為被告有罪之積極證明，或其指出證明之方法
，無從說服法院以形成被告有罪之心證，基於無罪推定之原則，
自應為被告無罪判決之諭知（參考本院九十二年台上字第一二八
號判例）。本件檢察官迄未提出適合於證明被告等成立殺人罪之
積極證據，並說明其證據方法與待證事實之關係。原審經審理結
果，對於卷內訴訟資料，復已逐一剖析，參互審酌，仍無從獲得
被告等之行為成立殺人罪之心證，因而變更檢察官所引應適用之
法條，均論處普通傷害罪刑，已詳加說明及指駁，自不能任意指
摘為違法。上訴意旨(三)以：原審未能詳查，遽認蔡其璁係獨自提
升傷害犯意為殺人故意，而僅均論處被告等共同傷害罪刑，有調
查未盡之違法云云，係以自己之說詞，任意指摘。至於其餘上訴
意旨所執各詞，係就與犯罪構成要件無涉之枝節漫為單純之事實
爭辯，依首開說明，亦難認係適法之第三審上訴理由。其上訴違
背法律上之程式，應予駁回。
據上論結，應依刑事訴訟法第三百九十五條前段，判決如主文。
中    華    民    國  一○○  年    六    月   三十   日
                      最高法院刑事第四庭
                          審判長法官  謝  俊  雄  
                                法官  陳  世  雄  
                                法官  魏  新  和  
                                法官  徐  文  亮  
                                法官  吳  信  銘  
本件正本證明與原本無異
                                      書  記  官  
中    華    民    國  一○○  年    七    月    四    日
                                                      K